臺灣臺中地方法院刑事判決　　　　　　　96年度訴字第3002號
公　訴　人　臺灣臺中地方法院檢察署檢察官
被　　　告　乙○○
上列被告因違反電業法案件，經檢察官提起公訴（96年度偵字第
2617號），本院判決如下：
    主  文
乙○○以磨損鬆脫反裝電壓鉤之方法，致電度表失效不準竊電，
處有期徒刑肆月，如易科罰金，以新臺幣壹仟元折算壹日，減為
有期徒刑貳月，如易科罰金，以新臺幣壹仟元折算壹日。緩刑貳
年。
    事  實
一、乙○○自民國94年6月5日起，向王炎煌（租約名義人為王霜
    慶）承租坐落臺中市南屯區○○○街189號房屋，並於該屋1
    樓經營廚具家庭水電行，竟意圖為自己不法之所有，於95年
    10月後之某日，將臺灣電力股份有限公司（下稱臺電公司）
    所有設置於上址大樓地下室，供應該處電力之電度表（表號
    00000000）外露之臺電公司所有之封印鎖（編號Ｚ00000000
    0），以特殊工具打開（未予破壞），取下電度表，將電度
    表背面外之電壓鉤固定螺絲鬆開，並磨損反裝電壓鉤，再透
    過用電時拍打電度表外殼，以控制電度表圓盤或轉或停，使
    電度表計量失效之方式竊電。迄同年12月22日，為臺電公司
    稽查員甲○○在前開處所發現後，報警循線查獲。
二、案經臺電公司訴由臺中市警察局移送臺灣臺中地方法院檢察
    署檢察官偵查起訴。
    理  由
壹、證據能力部分：
    按被告以外之人於審判外之言詞或書面陳述，除法律有規定
    者外，不得作為證據，刑事訴訟法第159條第1項固定有明文
    。惟被告以外之人於審判外之陳述，雖不符同法第159條之1
    至之4規定，而經當事人於審判程序同意作為證據，法院審
    酌該言詞陳述或書面陳述作成時之情況，認為適當者，亦得
    為證據。又當事人、代理人或辯護人於法院調查證據時，知
    有第159條第1項不得為證據之情形，而未於言詞辯論終結前
    聲明異議者，視為有前項之同意，此據同法第159條之5規定
    甚明。查證人甲○○於警詢之陳述，用電實地調查書、追償
    電費計算單等，固屬被告以外之人於審判外之陳述，然被告
    已陳明就此證據能力問題無意見（見本院卷第11頁），且本
    院認為以之作為本案之證據核屬適當，是依刑事訴訟法第15
    9條之5第1項之規定，自得為證據。
貳、犯罪事實所憑之證據及理由：
一、訊據被告乙○○固坦承自94年6月5日起，向王炎煌承租坐落
    臺中市南屯區○○○街189號房屋，並於該屋1樓經營廚具家
    庭水電行等情不諱，惟矢口否認有上揭竊電之犯行，辯稱：
    伊從承租該屋起所使用的電器都沒有變動，每個月的電費都
    是差不多約新臺幣1千多元，伊沒有必要變更電表，電表是
    設在該屋大樓的地下室，電表伊自己沒有去變動過云云。惟
    查：
  (一)被告自乙○○自民國94年6月5日起，向王炎煌（租約名義人
    為王霜慶）承租坐落臺中市南屯區○○○街189號房屋，並
    於該屋1樓經營廚具家庭水電行等情，業據證人王炎煌於偵
    查中結證甚詳（見偵卷第11至12頁），並有現場照片1張（
    見警卷第14頁）及房屋租賃契約書1份（見本院卷第14至17
    頁）附卷可按，足認被告此部分之自白與事實相符，應堪採
    信。
  (二)又臺電公司係因上開電度表於12月份抄表時，發現為零度而
    覺有異，始派臺電公司稽查人員甲○○於95年12月22日前往
    實地檢測上開電度表時，發現該電度表之封印鎖鐵環略有變
    形，經實際檢測後，發現臺電公司所有之封印鎖（編號Ｚ000
    000000），遭人以特殊工具打開，取下電度表，將電度表背
    面外之電壓鉤固定螺絲鬆開，並磨損反裝電壓鉤，再透過用
    電時拍打電度表外殼，以控制電度表圓盤或轉或停，使電度
    表計量失效等情，業據證人甲○○於警詢及本院審理時證述
    明確（見警卷第4至6頁、本院卷第25頁），復有臺電公司用
    電實地調查書1份及照片4張附卷可憑（見警卷第13至15頁）
    。而上開電度表外之封印鎖並未遭破壞，亦據證人甲○○證
    稱：「編號Ｚ000000000號封印鎖是我們台電的封印鎖，上
    面有台電的標章，是電表有一個護圈在外面，封印鎖掛在護
    圈的另外一個扣環，必須剪斷或用特殊工具才可以撬開，本
    案是發現封印鎖鐵環已經變形，是有被用特殊工具撬開，扣
    案的封印鎖鐵環是我們扣案時會同被告剪開的。」、「（用
    特殊工具撬開封印鎖，是否會讓封印鎖喪失功能？）不會，
    在外表不太容易看出來被撬開的痕跡，因為他已經把它回到
    封印的狀態。…」等語（見本院卷第27至28頁），公訴意旨
    認被告以不詳之方式破壞封印鎖，容有誤會，併此敘明。
  (三)上開電度表雖置於大樓地下室之公共區域，惟在被告承租前
    之收費日期為93年12月17日、94年2月22日、94年4月20日、
    94年6月17日間，用電度數分別為104、40、40、40度，自被
    告使用之收費日期94年8月17日至95年10月20日間，用電度
    數則在359至662度間浮動，此有電費明細資料查詢1份附卷
    可稽（見警卷第12頁），足認上開電度表於被告承租前並無
    異狀。另甲○○亦曾實際測試該大樓其他用戶電度表，均未
    發現有異常情形，亦據證人甲○○證述在卷（見本院卷第26
    頁），且上開電度表係被告管領使用，且於電度表背面外之
    電壓鉤固定螺絲鬆開，並磨損反裝電壓鉤，再透過用電時拍
    打電度表外殼，以控制電度表圓盤或轉或停，使電度表計量
    失效，係有利於用電戶之行為，如非用電戶自身所為，衡情
    一般人應無擅自為上述行為之可能。再以此方式竊電，從事
    水電工作之人均知悉該方法，復據證人甲○○證述甚詳（見
    本院卷第28頁），而被告為從事水電工作者，自具有該竊電
    方式之技能。末參以本件於95年12月間臺電公司人員抄表為
    零度後，至甲○○稽查時，上開電度表復行運轉72度之事實
    ，更據證人甲○○證述綦詳，並有追償電費計算單足憑（見
    本院卷第26至27、34頁），足認係以人為方式拍打電度表外
    殼，以控制電度表圓盤或轉或停，而以此方式控制電度表之
    運轉，使電度表計量失效，僅該用電戶即被告受益，此益足
    證上開竊電行為，應係被告自己所為無訛。
  (四)被告雖另辯稱：如果伊要動手腳會選擇夏天顛峰時間，不會
    選擇冬天，伊的店面擺的電器有限，因為1樓的電表被拆了
    ，所以伊只好從2樓接電使用，這技術很簡單大家都會云云
    。惟被告何時起意為竊電行為，涉及個人犯罪動機之影響，
    非他人所能揣測，亦非所有竊電者均於夏季尖峰時間為之，
    自難以此為被告有利之認定。
  (五)綜上所述，被告前開所辯，係卸責之詞，不足採信。本件事
    證明確，被告犯行堪以認定。
二、按依刑法第323條之規定，電氣關於該（竊盜）章之罪以動
    產論，惟被告竊取電流之竊盜行為因與電業法第106條第3款
    間，有普通法與特別法之關係，依特別法優於普通法之原則
    ，自應適用電業法第106條第3款之罪處斷（最高法院88年度
    台上字第6779號、94年度台上字第3483號判決參照）。核被
    告乙○○所為，係犯電業法第106條第3款之竊電罪。爰審酌
    被告素行、犯罪動機、目的，因貪圖小利竊電，致生對電費
    計量核算正確性之危害，實屬不該，犯後復執詞辯解，未見
    具體悔過表現等一切情狀，量處如主文所示之刑，並諭知易
    科罰金之折算標準。再被告犯罪時間，係於96年4月24日以
    前，合於中華民國九十六年罪犯減刑條例規定基準日之前，
    且無該條例規定不予減刑之情形，應依同條例第2條第1項第
    3款之規定，減其宣告刑期2分之1，並諭知易科罰金之折算
    標準。再查被告未曾受有期徒刑以上刑之宣告，有臺灣高等
    法院被告全國前案紀錄表1份附卷可稽；被告犯罪情節尚非
    重大，且被告犯罪後，已繳付臺電公司追償電費，此有該公
    司追償電費繳費證明在卷可按；被告經此論罪科刑之教訓，
    當知警惕，應無再犯之虞，本院認其所宣告之刑，以暫不執
    行為適當，爰併宣告緩刑2年，以勵其自新。末查被告開啟
    封印鎖所使用特殊工具，因無確切之證據足以證明該特殊工
    具為被告所有，故不予宣告沒收；另扣案之電度表（即瓦時
    計）及封印鎖各1個，均為臺電公司所有而非被告所有，亦
    不予沒收，附此敘明。
據上論斷，應依刑事訴訟法第299條第1項前段，電業法第106條
第3款，刑法第11條前段、第41條第1項前段、第74條第1項第1款
，刑法施行法第1條之1，中華民國九十六年罪犯減刑條例第2條
第1項第3款、第7條、第9條，判決如主文。
中    華    民    國    96    年    10    月    31    日
                  刑事第十六庭  審判長法  官  林念祖
                                      法  官  周玉蘭
                                      法  官  楊文廣
上正本證明與原本無異。
如不服本判決，應於收受送達後10日內向本院提出上訴書狀（應
敘述具體理由並附繕本）。上訴書狀如未敘述理由，應於上訴期
間屆滿後20日內補提理由書於本院。
                                      書記官  葉泰濃
中　　華　　民　　國　　96　　年　　10　　月　　31　　日
附錄本判決論罪科刑法條全文
電業法第一百零六條
有左列行為之一者為竊電，處五年以下有期徒刑、拘役或五百元
以下罰金：
一、未經電業供電，而在其供電線路上私接電線者。
二、繞越電度表或其他計電器，損壞或改動表外之線路者。
三、損壞或改變電度表、無效電力計、其他計電器之構造，或以
    其他方法使其失效不準者。
四、在電價較低之線路上，私接電價較高之電器者。
五、包燈用戶，在原定電燈盞數及瓦特數以外，私自增加盞數或
    瓦特數者。
六、電力用戶，在原申請馬力數、瓩數或仟伏安數以外，私自增
    加馬力數瓩數或仟伏安數者。
